【裁判字號】    95,上易,638
【裁判日期】    950929
【裁判案由】    傷害
【裁判全文】
臺灣高等法院高雄分院刑事判決         95年度上易字第638號
上  訴  人  臺灣高雄地方法院檢察署檢察官
被      告  乙○○（原名王平貴）
被      告  甲○○
上列上訴人因被告等傷害案件，不服臺灣高雄地方法院95年度易
字第181 號中華民國95年6 月30日第一審判決（起訴案號：臺灣
高雄地方法院檢察署94年度調偵字第963 號），提起上訴，本院
判決如下：
     主  文
上訴駁回。
     事  實
一、乙○○於民國（下同）91年間因犯肇事逃逸罪，經台灣高雄
    地方法院判處有期徒刑6 月確定，於92年3 月20日易科罰金
    執行完畢，乙○○原應允為丙○○燒錄光碟片，丙○○於94
    年5 月28日清晨6 時30分許，至乙○○位於高雄縣大樹鄉○○村○○街18號住處呼叫乙○○，經乙○○告知尚未燒錄完
    畢，丙○○又以其越南太太跑掉懷疑躲藏在乙○○住處，欲
    進入乙○○住處找尋，乙○○不准丙○○入內，遂基於傷害
    故意，徒手毆打丙○○面部及頭部，並將丙○○推倒，致丙○○跌倒撞擊機車踏墊，受有面部鈍挫傷、右眼眶瘀腫、四
    肢多處鈍挫擦傷、胸部鈍挫傷之傷害。
二、案經丙○○訴由高雄縣政府警察局仁武分局移送台灣高雄地
    方法院檢察署檢察官偵查起訴。
     理  由
甲、證據能力部分
一、檢察官提出(一)告訴人丙○○於警詢及偵查中證述為證據：(1)
    因告訴人丙○○於警詢陳述（見警詢卷第6 至7 頁），係被
    告以外之人於審判外之陳述，亦未於法院審理時在庭具結證
    述，且經被告乙○○、甲○○表示不同意作為證據（見原審
    卷第16頁）是依刑事訴訟法第159 條第1 項之規定，不得作
    為證據；(2)告訴人丙○○於偵查中證述（見94偵21984 號卷
    第10頁），業經具結，係被告以外之人於偵查中向檢察官所
    為之陳述，且被告乙○○、甲○○亦經檢察官傳訊在庭，被
    告乙○○、甲○○就此亦未主張有何顯不可信之情況，是依
    刑事訴訟法第159 條之1 第2 項規定，得為證據。(二)鴻慶醫
    院診斷證明書（見警詢卷第8 頁）：係告訴人丙○○就醫由
    黃敏健醫師看診後所製作之診斷證明書，係從事醫療業務之
    人於醫療業務上所製作之證明文書，卷內亦無證據證明有何
    顯不可信之情況，依刑事訴訟法第159 條之4 第2 款規定，
    得為證據。
乙、被告乙○○部分：
一、訊之被告乙○○固坦承丙○○於94年5 月28日6 時30分許到
    其住處呼叫之事實，惟矢口否認有何傷害犯行，辯稱：當日
    早上告訴人在我家呼叫我名字，我就下樓，告訴人說要拿光
    碟片，我叫告訴人不要常常來煩我，告訴人又質問我是不是
    將告訴人越南老婆藏起來，要進門找，我就把告訴人推出去
    ，結果告訴人跌倒撞到摩托車腳踏墊，不知道告訴人受有受
    有面部鈍挫傷、右眼眶瘀腫、四肢多處鈍挫擦傷，胸部鈍挫
    傷之傷害云云。惟查：(一)依告訴人丙○○於檢察官偵查中具
    結證稱：94年5 月28日6 時45分許，我去買早餐完順便去找
    乙○○，因為我跟乙○○買新台幣（下同）600 元的光碟，
    結果乙○○在樓上開窗戶罵我哭爸（台語），然後就衝下來
    用拳頭打我頭與臉，然後他弟弟甲○○也一起打我頭部，也
    踢我下體等語（見94偵21984 號卷第10頁），因被告乙○○
    坦承有把告訴人推出去，結果告訴人跌倒撞到摩托車腳踏墊
    ，足見2 人確曾發生肢體衝突之傷害行為。(二)又鴻慶醫院診
    斷證明書記載告訴人於94年5 月28日急診治療之面部鈍挫傷
    、右眼眶瘀腫、四肢多處鈍挫擦傷、胸部鈍挫傷，被告乙○○與告訴人丙○○當時為是否進入乙○○住處而發生肢體推
    扯行為觀之，被告乙○○當時應係面對告訴人丙○○，則依
    兩人相互對峙狀況，告訴人丙○○被乙○○推倒時，頭部應
    無轉身致撞擊他物之情況，自無面部鈍挫傷、右眼眶瘀腫之
    傷勢，此由被告乙○○於偵訊時先供稱：我只是用雙手推他
    （指告訴人）的胸部，他就往後倒下撞到機車等語，經檢察
    官質問告訴人臉受傷、眼睛受傷，何來？被告乙○○供稱：
    不知道，是否在其他地方受傷的。再經檢察官質問告訴人去
    找被告時，臉上沒有傷？被告乙○○改稱：是，是我推他倒
    下時，他的臉去撞到機車手把等語（見94偵21984 號卷第10
    頁），堪認被告乙○○就告訴人傷勢何來一再翻異其詞，試
    圖飾詞卸責，是被告乙○○辯稱僅推倒告訴人並未動手毆打
    云云，應係卸責之詞，不足採信，堪認被告乙○○應有動手
    毆打告訴人之行為，其傷害犯行已堪予認定。
二、核被告乙○○所為，係犯刑法第277 條第1 項之傷害罪。又
    被告乙○○前於91年間因犯肇事逃逸罪，經台灣高雄地方法
    院判處有期徒刑6 月確定，於92年3 月20日易科罰金執行完
    畢，有臺灣高等法院被告前案紀錄表在卷可稽，其於前案執
    行完畢後5 年內再犯本件有期徒刑以上之罪，係累犯，應依
    刑法第47條之規定，加重其刑。又刑法已於94年2 月2 日修
    正公布，於95年7 月1 日施行，新修正之刑法第41條易科罰
    金之折算標準修正為以新台幣1 千元、2 千元、3 千元折算
    1 日，較修正前舊法之銀元3 百元折合新台幣9 百元折算1
    日為重，修正後之法律處罰較重，依刑法第2 條第1 項前段
    從舊從輕之規定，應適用有利於被告乙○○之修正前刑法第
    41條易科罰金之折算標準處罰。
三、原審就被告乙○○部分，適用刑法第277 條第1 項、第47條
    ，罰金罰鍰提高標準條例第1 條前段、第2 條規定，並審酌
    被告乙○○因細故動手毆打告訴人，使告訴人受有面部鈍挫
    傷、右眼眶瘀腫、四肢多處鈍挫擦傷、胸部鈍挫傷，及其犯
    罪動機、目的、手段，及告訴人受傷程度等一切情狀，量處
    拘役50日，並諭知如易科罰金以銀元300 元即新台幣900 元
    折算1 日。經核原判決認事用法並無不合，量刑亦屬適當，
    檢察官上訴指摘原判決此部分量刑過輕，為無理由，應予駁
    回。
四、被告乙○○行為後，刑法第41條易科罰金之規定已有修正，
    並於95年7 月1 日施行，則被告乙○○之犯行，因行為後新
    法易科罰金也較重，自屬法律有變更，依新法第2 條第1 項
    規定，比較新、舊法結果，仍應適用較有利於被告乙○○之
    行為時法律即舊法易科罰金（最高法院95年第8 次刑事庭會
    議決議參照）。又行為後法律有變更者，依修正前刑法第2
    條第1項 規定，以適用裁判時法為原則，如行為時法有利於
    行為人，則例外適用行為時法；依修正後刑法第2 條第1 項
    規定，以適用行為時法為原則，惟如裁判時法有利於行為人
    ，則例外的適用裁判時法。以往實務見解，認原判決未及比
    較適用新舊法時，上訴後，雖比較結果以舊法有利於行為人
    ，而原判決別無其他撤銷事由，仍應由本院以此為由撤銷改
    判。惟修正後之規定係以適用行為時法為原則，因此原判決
    雖未及比較適用，然上訴本院後，經比較新舊法，行為後之
    法律並非較有利於行為人，仍應適用行為時法，則原判決適
    用行為時法即無不當，此部分自不構成撤銷之事由，附此敘
    明。
丙、被告甲○○部分：
一、公訴意旨略以：被告甲○○與被告乙○○於前述時地，基於
    共同傷害告訴人丙○○之犯行有犯意聯絡，共同徒手毆打丙○○，至丙○○受有前揭之傷勢，因認被告甲○○涉有刑法
    第277 條第1 項之共同傷害罪嫌。
二、公訴人認被告甲○○涉有傷害犯行，係以告訴人丙○○於警
    詢及偵訊之證述，及有鴻慶醫院診斷證明書在卷可稽等語，
    為其論據。
三、訊之被告甲○○堅決否認有何傷害犯行，辯稱：告訴人丙○○於94年5 月28日清晨在我家門口大小聲，當時我在家睡覺
    ，起來就看到告訴人，我沒有跟告訴人起衝突，看到告訴人
    要進入我家，乙○○擋住他並叫他不要常常來我家鬧，我下
    樓到門口叫告訴人不要來鬧後，就去買早點，門口就只剩下
    乙○○與丙○○，我沒有毆打告訴人等語。經查：（一）告
    訴人丙○○於偵查中具結證述被告甲○○也一起打我頭部，
    踢我下體等語（見94偵21984 號卷第10頁），然其所證稱遭
    踢下體，此與鴻慶醫院94年5 月28日診斷證明書並未記載告
    訴人下體有受傷之情形不同。（二）証人即被告乙○○伯母
    王黃玉於本院審理時陳稱：未看到打架等語。因除告訴人唯
    一指訴外，並無証据証明被告甲○○有出手打告訴人，此外
    並無其他確切證據足資証明被告甲○○有參與毆打，不能證
    明被告甲○○共同犯傷害罪。
四、原審以不能証明被告甲○○犯共同傷害罪，此部分依法諭知
    無罪，核無不合，檢察官上訴指摘原判決此部分不當，為無
    理由，此部分應予駁回。
據上論斷，應依刑事訴訟法第368條，判決如主文。
本案經檢察官陳國全到庭執行職務。
中    華    民    國    95    年    9     月    29    日
                  刑事第六庭  審判長法  官  王憲義
                                    法  官  李璧君
                                    法  官  張盛喜
以上正本證明與原本無異。
不得上訴。
中    華    民    國   095    年    9     月    29    日
                                    書記官  林明威
附錄本判決論罪科刑法條：
中華民國刑法第277條
(普通傷害罪)
傷害人之身體或健康者，處3 年以下有期徒刑、拘役或1 千元以
下罰金。
犯前項之罪因而致人於死者，處無期徒刑或7 年以上有期徒刑；
致重傷者，處3 年以上10年以下有期徒刑。


司法院資訊處製作；財團法人民間司法改革基金會備份。
